【裁判字號】    89,訴,38
【裁判日期】    890225
【裁判案由】    違反槍砲彈藥刀械管制條例
【裁判全文】
臺灣雲林地方法院刑事判決                            八十九年度訴字第三八號
    公  訴  人  臺灣雲林地方法院檢察署檢察官
    被      告  乙○○
    指定辯護人  本院公設辯護人甲○○
右列被告因違反槍砲彈藥刀械管制條例案件，經檢察官提起公訴（八十八年度偵字第
六二八二號），本院判決如左：
    主  文
乙○○未經許可，持有手槍，累犯，處有期徒刑伍年肆月，併科罰金新台幣貳拾萬元
，罰金如易服勞役，以新台幣玖佰元（即銀元佰元）折算壹日。
扣案之奧地利制式九０手槍壹枝（槍枝管制編號：0000000000）及制式子
彈陸顆均沒收。
    事  實
一、乙○○曾因違反肅清煙毒條例案件，經本院於民國八十二年一月二十六日判處有
    期徒刑三年六月確定，甫於八十五年八月十二日假釋執行完畢，仍不知悔改，於
    八十四年間某日，其弟媳潘玉燕（已死亡）在不詳地點，交付其奧地利制式九０
    手槍一枝及子彈九發，即自斯時起未經許可持有上開槍、彈。乙○○因於八十八
    年十二月十日凌晨，前往雲林縣崙背鄉○○村○○路一二五號洞庭湖理容院消費
    ，與店內員工爭執互毆，而心生不滿，遂於同年月十六日凌晨三時二十五分許，
    持上開槍、彈至洞庭湖理容院，朝屋內天花板（毀損部分未據告訴）連開三槍示
    警，旋即逃離現場。嗣經報案為警循線查獲乙○○，並於同日十四時四十分許，
    在崙背鄉水尾村陽明國小旁產業道路，扣得其藏放於該處之奧地利制式九０手槍
    一枝（槍枝管制編號：0000000000）及制式子彈六顆。
二、案經雲林縣警察局西螺分局報請臺灣雲林地方法院檢察署檢察官偵查起訴。
    理  由
一、右揭事實，業據被告乙○○於警訊時及偵審中坦承不諱，核與證人丙○○、余明
    貴、徐明欽、陳信旭、吳美滿於警訊時證述及偵查時結證之情節相符，並有扣案
    之奧地利制式九０手槍一枝（槍枝管制編號：0000000000）、子彈六
    顆及已擊發之彈殼三顆足資佐證，而將該槍、彈送請鑑定結果，認定該槍係屬奧
    地利制式九０手槍，為奧地利ＧＬＯＣＫ廠１９型口徑９mm制式半自動手槍，槍
    管內具六條右旋來復線，槍號為ＡＤＵ９５０號，機械性能良好，具殺傷力；子
    彈六顆，係口徑９mm制式子彈，均認具有殺傷力；另空彈殼三顆，係口徑９mm制
    式已擊發彈殼，經與前開槍枝比對結果，認均係由該槍枝所擊發，此有內政部警
    政署刑事警察局八十九年一月四日刑鑑字第一三六九三一號鑑驗通知書一紙附卷
    可稽。事證明確，被告犯行洵堪認定。
二、查槍砲彈藥刀械管制條例已於八十六年十一月二十四日修正公布，並於同年月二
    十六日生效，被告自八十四年間某日起，即持有上開玩具空氣長槍，並繼續持有
    至八十八年十二月十六日被查獲，自應適用新法處罰。核被告所為，係犯槍砲彈
    藥刀械管制條例第七條第四項未經許可，持有制式手槍及未經許可，持有制式子
    彈罪。其一持有犯行同時觸犯上開二罪名，為想像競合犯，應依刑法第五十五條
    從一較重之未經許可，持有手槍罪處斷。又被告前曾因違反肅清煙毒條例案件，
    經本院於八十二年一月二十六日判處有期徒刑三年六月確定，甫於八十五年八月
    十二日假釋執行完畢，有台灣雲林地方法院刑案資料查註紀錄表及本院被告全國
    前案紀錄表各一件附卷可稽，其於五年以內再犯本件有期徒刑之罪，為累犯，應
    依刑法第四十七條規定加重其刑。爰審酌被告無故持有前開制式槍彈，對社會治
    安存有潛在之危險性，其竟為一時氣憤而持槍挑釁，本應重懲，幸其僅對屋內天
    花板鳴槍示警三槍即離去，並未造成任何人傷亡，尚非屬窮兇惡極之徒，及其品
    行、智識程度、犯罪後態度良好、深知悔悟等一切情狀，量處如主文所示之刑，
    並諭知罰金易服勞役之折算標準，以資懲儆。又按槍砲彈藥刀械管制條例第十九
    條第一項規定，犯槍砲彈藥刀械管制條例第十一條之罪，並經判處有期徒刑者，
    應於刑之執行完畢或赦免後令入勞動場所強制工作，其期間為三年。惟查此項規
    定不問對行為人有無預防矯治其社會危險性之必要，一律宣付強制工作三年，限
    制其中不具社會危險性之受處分人之身體、自由部分，其所採措施與所欲達成預
    防矯治之目的及所需程度，不合憲法第二十三條所定之比例原則，是上開條例第
    十九條規定一律宣告強制工作三年之部分，應不予適用，業據司法院大法官會議
    解釋第四七一號解釋在案。查本案被告以水泥工為業，並兼務農，與妻離婚後，
    與其母共同扶養女兒二人，雖有一次施用毒品海洛因前科，然並無其他前科紀錄
    ，有雲林縣警察局虎尾分局素行調查表一紙及台灣雲林地方法院檢察署刑案資料
    查註紀錄表、本院被告全國前案紀錄表各一件附卷紙可稽，且查無証據証明被告
    有犯罪之習慣，或以犯罪為常業，或因遊蕩或懶惰成習而犯罪，是其持有槍枝行
    為依比例原則觀之，顯無再予宣告保安處分之必要，應予敘明。
三、扣案之奧地利制式九０手槍一枝（槍枝管制編號：0000000000）及制
    式子彈六顆，均係為違禁物，應依刑法第三十八條第一項第一款規定宣告沒收之
    。至扣案之空彈殼三顆，因已為被告所擊發棄置，爰不另為沒收之諭知，併予敘
    明。
據上論斷，應依刑事訴訟法第二百九十九條第一項前段，槍砲彈藥刀械管制條例第七
條第四項，刑法第十一條前段、第五十五條、第四十七條、第四十二條第二項、第三
十八條第一項第一款，現行法規所定貨幣單位折算新台幣條例第二條，罰金罰鍰提高
標準條例第二條前段，判決如主文。
本案經檢察官楊萬益到庭執行職務
中      華      民      國      八十九      年    二    月    二十五    日
                                         臺灣雲林地方法院刑事第一庭
                                             法  官  唐  光  義
右正本證明與原本無異
如不服本判決，應於判決送達後十日內，向本院提出上訴狀。（須附繕本）
                                             書記官  陳  善  永
中      華      民      國      八十九      年    二    月    二十五    日
槍砲彈藥刀械管制條例第七條第四項
未經許可，持有、寄藏或意圖販賣而陳列第一項所列槍砲、彈藥者，處五年以上有期
徒刑，併科新臺幣一千萬元以下罰金。


司法院資訊處製作；財團法人民間司法改革基金會備份。
